【裁判字號】    90,家抗,64
【裁判日期】    900626
【裁判案由】    離婚
【裁判全文】
臺灣高等法院臺中分院民事裁定  九十年度家抗字第六四號
      抗  告  人  甲○○
      相  對  人  乙  ○
右當事人間離婚事件，抗告人對於中華民國九十年四月十二日臺灣臺中地方法院九十
年婚字第一一八號裁定提起抗告，本院裁定如左：
      主      文
原裁定廢棄。
      理      由
一、抗告意旨略以：本件起訴狀中已陳明「自七十三年起未與被告共同生活而自行長
    期居住於台中地區並以台中為住所，然被告仍不斷至原告台中娘家恐嚇、騷擾原
    告父母，甚而毆打原告父母，毀壞原告家之相片，將原告家之神主牌扔至糞坑，
    導致原告之母因飽受驚嚇，且老人家因緊張過度而心肌梗塞，病情拖延至八十九
    年九月下旬過世」，此事實與七十九年度婚字第一六六號起訴事實本非屬同一事
    實，且七十九年度婚字第一六六號判決、及七十六年度緝易字第四五五號刑事判
    決，均以台中地方法院為管轄法院，而經受理在案，足以認定原裁定認無管轄權
    顯屬不當；又原告依民法第一千零五十二條第四款請求離婚，該款係規定「夫妻
    之一方對他方之直系尊親屬為虐待，致不堪為共同生活者」，而非限定須「夫妻
    之一方對戶籍地之他方之直系尊親屬為虐待，致不堪為共阿生活者」，故被告既
    有虐待原告父母之情事，且該情事發生於台中市，被告之行為已符合民法第一千
    零五十二條第四款，而有民事訴訟法第五百六十八條第一項但書之適用，再抗告
    人另依民法第一千零五十二條第二項重大事由請求判決離婚，兩造長年別居之事
    實，既發生於原告之居所地（台中市），依民事訴訟法第五百六十八條第一項但
    書規定，原審法院對本件亦有管轄權等語。
二、按婚姻無效或撤銷婚姻，與確認婚姻成立或不成立及離婚或夫妻同居之訴，專屬
    夫妻之住所地或夫、妻死亡時住所地之法院管轄。但訴之原因事實發生於夫或妻
    之居所地者，得由各該居所地之法院管轄。民事訴訟法第五百六十八條第一項定
    有明文。所謂訴之原因事實，係指原告據以提起婚姻之訴之原因事實而言，而訴
    之原因事實如發生於夫或妻之居所地者，該居所地法院即有管轄權。經查：原告
    於原審起訴主張：「被告自七十三年起未與被告共同生活，而自行長期居住於台
    中地區，並以台中為住所，然被告仍不斷至原告台中娘家恐嚇、騷擾原告父母，
    甚而毆打原告父母，毀壞原告家之相片，將原告家之神主牌扔至糞坑，導致原告
    之母因飽受驚嚇，且老人家因緊張過度而心肌梗塞，病情拖延至八十九年九月下
    旬過世」、及「兩造長年分居，原告長期住在台中市」等情，而依民法第一千零
    五十二條第一項第四款「夫妻之一方對他方之直系尊親屬為虐待，致不堪為共同
    生活者」、及同條第二項「有重大事由難以維持婚姻者」之規定，請求判決離婚
    ，抗告人已主張其長年居住在台中市，訴之原因事實均發生在台中市，上開事實
    又與原審七十九年度婚字第一六六號起訴事實非為同一事件，原審即應調查抗告
    人上開所述是否屬實，不能遽以兩造之戶籍均設在南投縣名間鄉大庄村大廈巷七
    三號、及應送達於抗告人之訴訟文書為寄存送達（按寄存送達，亦屬合法送達之
    方式之一，難認受送達人未親自收受訴訟文書，即認未居住在該處）、以及原審
    七十九年度婚字第一六六號已判決確定為由，而裁定移送臺灣南投地方法院。抗
    告意旨指摘原裁定不當，聲明廢棄，非無理由，自應由本院將原裁定廢棄，由原
    審另為適當之處理。
三、依民事訴訟法第四百九十二條第二項裁定如主文。
中      華      民      國    九十      年      六      月    二十六    日
~B1民事第四庭審判長法  官  黃斐君
~B2                法  官  張鑫城
~B3                法  官  張浴美
右為正本係照原本作成。
如不服本裁定應於裁定送達後十日內向本院提出抗告理由狀（須按他造人數附具繕本
），並繳納抗告裁判費新臺幣肆拾伍元及送達用雙掛號郵票拾份（每份拾肆元）。
~B                書記官  郭振祥
中      華      民      國    九十      年      六      月    二十七    日
                                                                        Ｈ


司法院資訊處製作；財團法人民間司法改革基金會備份。
